【裁判字號】    98,上,189
【裁判日期】    990428
【裁判案由】    侵權行為損害賠償
【裁判全文】
臺灣高等法院高雄分院民事判決           98年度上字第189號
上  訴  人  三同藥品有限公司
法定代理人  乙○○
被 上 訴人  天鵝湖大樓管理委員會
法定代理人  丙○○
訴訟代理人  江雍正律師
            陶德斌律師
            戊○○
上列當事人間請求侵權行為損害賠償事件，上訴人對於民國98年
7 月14日臺灣高雄地方法院97年度訴字第1629號第一審判決提起
上訴，本院於民國99年4 月14日言詞辯論終結，判決如下：
    主  文
上訴駁回。
第二審訴訟費用由上訴人負擔。
    事 實 及 理 由
一、本件上訴人起訴主張：上訴人自民國88年4 月10日起至95年
    12月31日止，向訴外人厚澤投資股份有限公司（下稱厚澤公
    司）承租位於被上訴人所管理之天鵝湖大樓內之高雄市○○
    區○○街19號1 、2 樓房屋及地下室（下稱系爭建物）。詎
    被上訴人疏於管理天鵝湖大樓之公用水管，而於95年6 月27
    日發生公用水管漏水情形，又因位於天鵝湖大樓2 樓上方之
    分水盤年久失修，無法順利將漏水排至水溝，致大量漏水經
    由系爭建物2 樓天花板流入系爭建物內，浸濕毀損上訴人置
    於系爭建物內之藥品，總計受有新台幣（下同）4,804,291
    元之損失，經向被上訴人求償遭拒，爰依侵權行為之法律關
    係，先就其中200 萬元訴請求賠償，其餘請求保留等語。並
    聲明求為判決：請求被上訴人給付上訴人200 萬元，及自起
    訴狀繕本送達翌日起至清償日止按年息5%計算之利息。
二、被上訴人則以：系爭建物漏水係因天鵝湖大樓4 樓住戶徐希
    文之私用水管接頭脫漏所致，並非天鵝湖大樓之公用水管有
    破裂，且天鵝湖大樓之分水盤未故障，被上訴人無疏於管理
    之情事，又上訴人僅泛稱受有損害，然未舉證證明其實際受
    損害之金額等語置辯。答辯聲明求為判決：駁回上訴人之訴
    。
三、原審判決上訴人敗訴，上訴人不服，提起上訴，上訴聲明求
    為判決：(一)原判決廢棄。(二)被上訴人應給付上訴人200 萬元
    ，及自起訴狀繕本送達翌日起至清償日止按年息5%計算之利
    息。被上訴人則答辯聲明求為判決：駁回上訴。
四、兩造不爭執事項如下：
  (一)上訴人向訴外人厚澤公司承租系爭建物，租期自88年4 月10
    日起至95年12月31日止。
  (二)95年6 月27日因天鵝湖大樓內之高雄市○○區○○路32號4
    樓（4 樓之住戶徐希文）水管漏水，水流至系爭建物之2 樓
    天花板，致系爭建物亦發生漏水情形。
  (三)天鵝湖大樓2 樓分水盤係屬被上訴人管理範圍。
五、兩造爭執事項如下：(一)95年6 月27日高雄市○○區○○路32
    號4 樓水管漏水，該漏水水管係屬4 樓之私用水管抑公用水
    管？(二)本件事故發生時，天鵝湖大樓2 樓之分水盤是否有損
    壞，致無法宣洩高雄市○○區○○路32號4 樓之水管漏水？
    (三)上訴人得請求賠償之金額為何？茲就此爭執點分述如下:
（一）95年6月27日高雄市○○區○○路32號4樓水管漏水，該漏
      水水管係屬4樓之私用水管抑公用水管？
    1.按當事人主張之事實，經他造於準備書狀內或言詞辯論時
      或在受命法官、受託法官前自認者，無庸舉證。民事訴訟
      法第280 條第1 項定有明文。又「民事訴訟法第279 條第
      1 項所規定之「自認」，必須當事人對於他造主張不利於
      己之事實，在訴訟上承認其為真實或積極而明確的表示「
      不爭執」始足稱之，．．．」（最高法院95年度台上字第
      2093號判決可資參照）。另「當事人於訴訟上所為之自認
      或對他造主張之事實不爭執者，於辯論主義所行之範圍內
      有拘束法院之效力。」（最高法院93年度台上字第1888號
      判決可資參照）。
    2.查，被上訴人於97年10月9 日在原審辯稱: 「漏水是因為
      本棟的管道間有各樓住戶的自來水私管，其中四樓用戶的
      『私管』，是從15樓直接到4 樓，該管在第5 層樓的部分
      塑膠管接頭脫落，導致水大量溢出，到了2 樓分水盤宣洩
      不及，造成上訴人的處所淹水。」，上訴人則主張: 「縱
      使4 樓溢水，分水盤沒有壞掉，也不會漏水到我們那裡。
      我們『不爭執』4 樓的『私用』水管溢水，但是如果分水
      盤沒有壞掉，也不會溢水到我們那裡。」等語，有該筆錄
      在卷可證（見原審卷第110 頁），足見上訴人在原審就本
      件漏水原因係因天鵝湖大樓4 樓之「私用」水管漏水一節
      已為自認，堪予認定。又上訴人提起本件上訴後，於本院
      則改口稱:95 年6 月27日高雄市○○區○○路32號4 樓水
      管漏水係屬公用水管漏水云云，然未依民事訴訟法第279
      條第3 項之規定撤銷上開於97年10月9 日在原審所為之自
      認，亦未證舉證明該自認與事實不符，是上訴人於本院所
      為之上開主張，尚難採信。
    3.綜上，兩造既已於原審就95年6 月27日高雄市○○區○○
      路32號4 樓水管漏水係屬私用水管漏水一節表示不爭執，
      依首揭說明，本院自應受其拘受，是95年6 月27日高雄市
      三民區○○路32號4 樓水管漏水係屬私用水管漏水，應堪
      認定。又依公寓大廈管理條例第36條第2 款規定，管理委
      員會之職務僅限於「共有及共用部分」之清潔、維護、修
      繕及一般改良，專有部分之修繕則非屬管理委員會之職務
      ，準此規定，本件漏水之水管既係屬4 樓私用水管，為專
      有部分，即非屬被上訴人職務範圍，則被上訴人自毋庸就
      因4 樓私用水管漏水造成上訴人損害部分，對上訴人負賠
      償責任。
（二）本件事故發生時，天鵝湖大樓2 樓之分水盤是否有損壞，
      致無法宣洩高雄市○○區○○路32號4 樓之水管漏水？
      查，證人即修水管工人甲○○於本院證稱：於95年6 月27
      日發生本件漏水事故後，被上訴人有請伊到現場查看，檢
      查結果發現是4 樓水管漏水，當時伊只有修理1 支1 英吋
      之漏水給水管，並未看到分水盤等語（見本院卷第130 頁
      ）。又在甲○○更換漏水給水管後，上訴人所承租之系爭
      建物未再發生漏水之情形，為兩造所不爭執（見本院卷第
      107 頁），而被上訴人主張發生本件漏水事故，伊未曾僱
      請他人修理分水盤等情，為上訴人所不爭執，足見漏水原
      因係因高雄市○○區○○路32號4 樓之私用水管漏水，與
      分水盤無關。另上訴人所請求傳訊之證人丁○○亦無法證
      明天鵝湖大樓2 樓之分水盤有損壞，此外，上訴人未能舉
      證證明於本件漏水事故發生時，天鵝湖大樓2 樓之分水盤
      有損壞，致無法宣洩高雄市○○區○○路32號4 樓之私用
      水管漏水，故其主張系爭建物2 樓天花板漏水，係因天鵝
      湖大樓2 樓之分水盤有損壞，無法宣洩漏水所致云云，亦
      無足取。
（三）上訴人得請求賠償之金額為何？
      查，95年6 月27日高雄市○○區○○路32號4 樓（住戶徐
      希文）之私用水管發生漏水，非屬被上訴人職務範圍，被
      上訴人自毋庸對上訴人負賠償責任，從而上訴人本於侵權
      行為之法律關係，請求被上訴人給付200 萬元，及自起訴
      狀繕本送達翌日起至清償日止按年息5%計算之利息，應屬
      無據。
六、綜上所述，上訴人本於侵權行為之法律關係，請求被上訴人
    給付200 萬元，及自起訴狀繕本送達翌日起至清償日止按年
    息5%計算之利息，為無理由，不應准許。原審為上訴人敗訴
    之判決，於法尚無不合。上訴意旨指摘原判決不當，求予廢
    棄改判，為無理由，應予駁回。
七、據上論結，本件上訴為無理由，依民事訴訟法第449 條第1
    項、第78條，判決如主文。
中    華    民    國    99    年    4    月    28   日
                            民事第三庭
                                審判長法官  張國彬
                                法      官  甯  馨
                                法      官  鄭月霞
以上正本證明與原本無異。
如對本判決上訴，須於判決送達後20日內向本院提出上訴狀，其
未表明上訴理由者，應於上訴後20日內向本院提出上訴理由書（
均須按他造當事人之人數附繕本）。上訴時應提出委任律師或具
有律師資格之人之委任狀，並依附註條文規定辦理。
中    華    民    國    99    年    4    月    28   日
                                書  記  官  白  蘭
附註：
民事訴訟法第466 條之1 ：
對於第二審判決上訴，上訴人應委任律師為訴訟代理人，但上訴
人或其法定代理人具有律師資格者，不在此限。
上訴人之配偶、三親等內之血親、二親等內之姻親，或上訴人為
法人、中央或地方機關時，其所屬專任人員具有律師資格並經法
院認適當者，亦得為第三審訴訟代理人。
第1 項但書及第2 項情形，應於提起上訴或委任時釋明之。

司法院資訊處製作；財團法人民間司法改革基金會備份。
